# 求教陈版，关于以增资方式分步实现企业合并的合并财务报表编制问题

提问人：mingyan203 时间：2022-01-07 16:52:08
假设A公司与B公司为非同一控制下的企业。增资前，A公司对B公司投资 800 万元，B公司实收资本共计 2600 万元，A公司持股比例为30.7692%，对B公司的财务与经营政策有重大影响，账面确认为长期股权投资并采用权益法进行核算。公司A以 2020 年 7 月 31 日B公司评估价值 3580 万元为基础，拟定增资协议，对B公司增资 3500 万元，该增资交易提交股东大会审批通过于 2021 年 4月 15 日，增资款共计 3500 万元于 2021 年 4 月 23 日实际支付，工商变更于 2021 年 4 月 30 日完成。增资后，B公司实收资本变更为5,141.90万元，A公司持股比例变更为64.9935%， 2021 年 4 月 30日，B公司评估可辨认资产减可辨认负债金额为6,397.01万元，其中货币资金包含已收到增资款共计3,500万元。
问题 1 ：购买日的确定： 2020 年 7 月 31 日还是 2021 年 4 月 30 日？
问题 2 ：合并报表商誉的计算？根据 2021 年 4 月 30 日B公司评估可辨认资产减可辨认负债金额为6,397.01万元，但是其中货币资金包含了已收到增资款共计3,500万元，在计算商誉时是否应扣除该款项？原投资 800 万元原持股比例30.7692%在B公司增资后持股比例降至15.5585%，计算购买方原在被购买方中持有的权益于购买日的公允价值时应使用的比例为30.7692%还是15.5585%？

回答人：chenyiwei
1 、购买日应为实际完成增资之日（对于增资方式取得控制权的交易而言，增资款的实缴是重要的控制权环节，这一点与受让存量股权形成控制不同），由于本案例中接近于 4 月 30 日，且 4 月30 日本身也是工商变更日，故可以确定购买日为 4 月 23 日，但以 4 月 30 日的数字模拟购买日状况进行测算。
2 、由于购买日享有被投资方权益比例是以增资后比例计算，故购买日可辨认净资产公允价值不扣除本企业缴纳的增资款。直接按增资后被投资方可辨认净资产公允价值乘以增资后所享有的股权比例计算可辨认净资产份额，与【原持有股权在购买日的公允价值+本次实缴增资款】之差即为商誉。